---
title: "Übung 8"
output: 
  html_document: 
    toc: yes
    toc_depth: 5
---

```{r setup, include=FALSE}
knitr::opts_chunk$set(echo = TRUE)
library(readxl) 
library(dplyr)
library(car)
library(e1071)
library(ggplot2)
library(mFilter)

```

#### 1. Saisonkomponente
Die Saisonkomponente ist jene Schwankung, die innerhalb einer Zeiteinheit regelmässig auftaucht, z.B. ein Maximal-Wert immer im Winter. Additive Modelle sind für konstante Schwankunen geeignet, multiplikative für zu/-abnehmende Schwankungsbreiten.

#### 2. Trigonometrisches Modell für Saisonkomponente

##### 1. Skizzieren Sie die Funktionen sin(x) und cos(x). Nehmen Sie nur 4 Punkte 0, 0.5π, π, 2π
```{r 2_1}
plot(sin(seq(0,2*pi,.01)), type = "l", col="blue", xaxt="n", ylab="sin(x)")
axis(1, c(0, pi*50, pi*100, pi*150, 2*pi*100), c("0","π/2", "π","3π/2", "2π"))
lines(cos(seq(0,2*pi,.01)), col="red")
abline(h = 0)
```

##### 2. Erklären Sie die Auswirkung von A, λ und c auf die generierte Reihe
Allgemeine Sinusfunktion: f(x) = A sin(λx + c)  
A: Multiplikationsfaktor für die Amplitude  
λ: Frequenzfaktor: erhöht die Frequzenz der Schwingung um Faktor λ  
c: verschiebt Schwingung konstant entlang der x-Achse  

##### 3. Wie sind die Periodendauer und Frequenz bei Quartalszahlen zu definieren?
Periodendauer ist die Zeit, um von einem Maximum zum nächsten zu gelangen, in Quartalen.  
Die Frequenz ist der Kehrwert der Periodendauer.  

##### 4. Benutzen Sie die Datei USAutos.gdt für Ihre Schätzungen. Definieren Sie die neuen Variablen
```{r 1_4}
autos <- read_excel("US Autos.xls", skip=1)
autos <- autos %>% 
  rename(T = Index) %>%
  mutate(T2 = T**2, cos1t = cos(T*3.1416/6), cos2t=cos(T*3.1416/3), sin1t = sin(T*3.1416/6), sin2t = sin(T*3.1416/3))
```

##### 5. Schätzen Sie folgende Modelle
```{r 1_5}
mod1 <- lm(yt~T+T2+cos1t+sin1t, autos)
mod2 <- lm(yt~T+T2+cos1t+sin1t+cos2t+sin2t, autos)
summary(mod1)
summary(mod2)
```


##### 6. Erstellen Sie die Grafik der originären Zeitreihe mit der angepassten Daten
```{r 2_6}
plot(autos$T, autos$yt, type = "l", col="red")
lines(mod1$fitted.values, col="blue")
lines(mod2$fitted.values, col="green")
```


##### 7. Welches Modell würden Sie vorziehen?
Modell 2 schätzt die wahren Werte sehr akkurat.

##### 8. Erstellen Sie mittels Modell 2 Prognosen für den Prognosezeitraum 1998:2 – 1999:01
```{r 2_8}
mod2red <- lm(yt~T+T2+cos1t+sin1t+cos2t+sin2t, autos[1:97,])
pred2 <- predict(mod2red, newdata = autos[98:109,])
plot(autos$T, autos$yt, type = "l", col="red", ylim = c(min(autos$yt), max(pred2)))
lines(mod2red$fitted.values, col="blue")
lines(cbind(98:109,pred2), col="green")
```


#### 3. Census-Verfahren X-12-Arima
Benutzen Sie die gretl Funktion X-12-ARIMA für die Bereinigung der Zeitreihe der registrierten Autos.
```{r 3_1}
autots <- ts(autos$yt, frequency = 12, start = c(1990, 1))
autoarima <- arima(autots)
```


#### 4. Hodrick-Prescott Filter (HP-Filter)

##### 1. Erklären Sie die Idee dieser Glättungsmethode
Die Idee der Methode besteht darin, die Abwägung zwischen einer möglichst guten Anpassung der vorhandenen Daten einerseits und einer möglichst glatten Trendkomponente andererseits explizit vorzugeben.

##### 2. Erklären Sie kurz beide Komponente der Zielfunktion für den HP-Filter:
Term 1: Summe der quadrierten Abweichungen von y und Trendwert  
Term 2: Summe der quadrierten zweiten Differenzen der Trendkomponente, mal λ.

##### 3. Erklären Sie die Auswirkung auf die Glättung für kleine und grosse Gewichtungsparameter λ.
λ ist somit Bestrafungsterm. Je grösser λ, desto grösser die Bestrafung und desto glatter die Trendkomponente.  


##### 4. Glätten Sie die Zeitreihe der registrierten Autos anhand des HP-Filters. Anschliessend wiederholen Sie die Glättung mit λ = 100. Was stellen Sie fest?
```{r 4_1}
autoshp <- hpfilter(autots)
autoshp
autoshp2 <- hpfilter(autots, freq = 100)
autoshp2
plot(autoshp)
plot(autoshp2)
```


#### 5. Saisondummies

##### 1. Erstellen Sie das Zeitreihendiagram. Was stellen Sie fest?
```{r 5_1}
sales <- read.csv("Übung 8 Retail sales.csv", sep = ";")
salests <- ts(sales$Sales, frequency = 4, start = c(1996, 1))
plot(salests)
```

Klar ansteigender Trend, mit Saisonkomponente

##### 2. Schätzen Sie das Trendmodell yt = β1 + β2t + ut
```{r 5_2}
sales$obs <- 1:49
mod3 <- lm(Sales~obs, sales)
summary(mod3)
plot(mod3)
```


##### 3. Erklären Sie was Saisondummies sind.
Dummy-Variable für p-1 Saisons, die indiziert, ob es sich um bestimmte Saison handelt oder nicht.

##### 4. Schätzen Sie das Modell 2 mit den entsprechenden Saisondummies.
Modell2:yt =β1 +β2t+β3D2 +β4D3 +β5D4 +u
```{r 5_4}
sales$d2 <- ifelse((sales$obs-2) %% 4==0,1,0)
sales$d3 <- ifelse((sales$obs-3) %% 4==0,1,0)
sales$d4 <- ifelse((sales$obs-4) %% 4==0,1,0)
salests <- ts(sales, frequency = 4, start = c(1996, 1))
mod4 <- lm(Sales~obs+d2+d3+d4, sales)
summary(mod4)
mod5 <- lm(Sales~d2+d3+d4, salests)
summary(mod5)
```


##### 5. Welche implizite Annahme legt dieser Spezifikation mit Dummyvariablen zugrunde? Welches Quartal ist das Referenzquartal?
Annahme: ?  
Referenzquartal: Q1  

##### 6. Welches Modell weist die beste Anpassungsgüte auf?
Modell 4: adj. R^2^ = `r summary(mod4)$adj.r.squared`  

##### 7. Berechnen Sie die normierten Saisonfaktoren anhand der Regressionsergebnisse. (H57:H60)
```{r 5_7}
sf <- c(0, mod4$coefficients[3:5])
nf <- sum(sf)/4
sf-nf 
```


##### 8. Interpretieren Sie den Saisonfaktor S3
Im Quartal 3 liegen die Verkäufe um 22666 unter dem Trend.

#### 6. Holt-Winters Modell

##### 1. Erstellen Sie das Zeitreihendiagram. Was stellen Sie fest?
```{r 6_1}
sport <- read.csv("Übung 8 Sportgegränke.csv", sep = ";")
sportts <- ts(sport, freq=4, start = c(2006, 1))
plot(sportts[,2])

plot(as.data.frame(sportts), type="l", col="red")
cons <- seq(1,32,4)
lines(as.data.frame(sportts)[cons,], col="blue")
lines(as.data.frame(sportts)[cons+2,], col="blue")
```

linearer Trend, Saisonkomponente, die grösser wird

##### 2. Wann wird das Holt-Winters Verfahren angewendet?
Prognose von Zeitreihen mit linearem Trend und Saisonkomponente.

##### 3. Glätten Sie mittels Winters-Methode die Zeitreihe mit den Parametern α = 0.3, γ = 0.1 und δ = 0.7?
```{r}
hw <- HoltWinters(sportts[,2], alpha = .3, beta = .1, gamma = .7, seasonal = "a")
plot(hw)
plot(hw$fitted)
dc <- decompose(sportts[,2])
plot(dc)
```


#### 7. Multiplikatives Modell

##### 1. Schreiben Sie das multiplikative Komponentenmodell auf und erklären Sie wann es angewendet werden sollte.
xt =(β0 +β1t)*St * ut  
Niveau: Lt = α(xt/St−p) + (1 − α)(Lt−1 + bt−1)
Trend: bt = γ(Lt − Lt−1) + (1 − γ)bt−1
Saison: St = δ(xt/Lt) + (1 − δ)St−p  
  
Anwendung: wenn der Saisoneffekt proportional zum Niveau der Zeitreihe ist.

##### 2. Berechnen Sie den Wert A des gleitenden Durchschnitts auf zwei Nachkommastellen.
```{r 7_2}
A <- (.5*409 + 498 + 387 + 473 + .5*513)/4
A
```


##### 3. Bestimmen Sie den Wert B für die Saisonkomponente auf 3 Nachkommastellen gerundet.
```{r 7_3}
B <- 387/A
B


```


##### 4. Berechnen Sie die unnormierte Saisonkomponente des ersten Quartals auf 3 Nachkom- mastellen gerundet.
```{r}
Squer <- c(3.989-1.019-1.137-.875, 1.019, 1.137, .875)
NF <- 4/sum(Squer)
SquerN <- Squer*NF
SquerN
1.129 /SquerN[3]
```


##### 5. Berechnen Sie den Wert C für den Normalisierungsfaktor auf 3 Nachkommastellen gerundet.
```{r 7_5}
C <- SquerN[4]
C
```


##### 6. Berechnen Sie die normierte Saisonkomponente des 4. Quartals (C) auf 3 Nachkommastellen gerundet.


##### 7. Berechnen Sie den saisonbereinigten Wert D auf 2 Nachkommastellen gerundet.
```{r}
D <- 387/C
D
```


##### 8. Berechnen Sie den geschätzten Trendwert E mittels des geschätzten Trendmodells: xˆt = 325 + 17.8t
```{r}
xt <- c(362, 385, 432, 341, 382, 409, 498, 387, 473, 513, 582, 474, 544, 582, 681, 557, 628, 707, 773, 592, 627, 725, 854, 661)
df <- data.frame(cbind(1:24, xt))
df
mod <- lm(xt~V1, df)
summary(mod)
E <- predict(mod, newdata =data.frame(V1=8))
E
```


##### 9. Berechnen Sie den entsprechenden Prognosefehler auf 2 Nachkommastellen gerundet.
```{r}
df$xt[8] - E*C
```

