---
title: "Übung 7"
output: 
  html_document: 
    toc: yes
    toc_depth: 5
---

```{r setup, include=FALSE}
knitr::opts_chunk$set(echo = TRUE)
library(readxl) 
library(dplyr)
library(car)
library(e1071)
library(ggplot2)
library(TTR)

strom <- read_excel("Übung 7_ZR.xlsx", skip = 1)
strom <- ts(strom, frequency = 4, start = c(2010,1))
```

#### 1. Erklären Sie den Unterschied zwischen der Regressionsanalyse und Zeitreihenanalyse
Regressionsanalyse ist ein statistisches Verfahren mit dem Ziel, Beziehungen zwischen einer abhängigen und einer oder mehreren unabhängigen Variablen zu erklären. Entwicklung wird durch "äussere" Variablen erklärt.
Zeitreihenanalyse ist eine Spezialform davon, wobei die unabhängige Variable die diskrete Zeit ist. Entwicklung wird aus sich selbst heraus erklärt --> innere Methode.

#### 2. In welche Komponenten lassen sich ökonomische Zeitreihen zerlegen? Wie lassen sich die Komponenten inhaltlich erklären?
Systematische -> Glatte -> Trend
Systematische -> Glatte -> Konjunktur
Systematische -> Saison
Restkomponente

#### 3. Nennen Sie 5 verschiedene Zwecke der Zeitreihenanalyse
Deskription, Diagnose, Prognose, Struktur und Mustererkennung, Kontrolle

#### 4. Sie erhalten die vierteljährliche Stromproduktion eines Kraftwerks und wollen die Zeitreihe mit unterschiedlichen Verfahren glätten. Erstellen Sie das Zeitreihendiagramm.
Was beobachten Sie, wenn Sie diese Zeitreihe grafisch anschauen?
```{r 1_4}
plot(strom[,2], col="red")
```

Trend steigt, Saisonalität mit Frequenz 2 (alle 2 Quartale ein Max-Wert)


#### 5. Regressieren Sie die Stromproduktion als Funktion der Zeit.
```{r 5_1}
summary(lm(Strom~T, as.data.frame(strom)))
```


#### 6. Interpretieren Sie den Steigungskoeffizienten.
Pro Quartal nimmt der Stromverbrauch um durchschnittlich 4.7GWh zu, c.p.
--> Beschreibt den Trend

#### 7. Neben der Bestimmung von Trends mittels OLS-Schätzung ist häufig die Glättung von Zeitreihen von Bedeutung. Erklären Sie was mit Glättung einer Zeitreihe gemeint ist.
Herausrechnen von verschiedenen Komponenten, um näherungsweise eine einfachere, aber repräsentative Kurve zu erhalten.

#### 8. Erklären Sie was ein gleitender Durchschnitt 4-ter Ordnung ist.
4 konsekutive Zeitreihenwerte fliessen in die Berechnung des Durchschnitts ein.

#### 9. Erstellen Sie mittels gretl die Zeitreihen der nachlaufenden gleitenden Durchschnitte 2-ter und 4-ter Ordnung.
```{r 1_9}
ma_Strom2 <- SMA(strom[,2], 2)
ma_Strom4 <- SMA(strom[,2], 4)
```


#### 10. Zeigen Sie die originale Zeitreihe zusammen mit den beiden gleitenden Durchschnitten.
```{r 1_10}
plot(strom[,2], col="red")
lines(ma_Strom2, col="blue")
lines(ma_Strom4, col="green")
```


#### 11. Wie viele gleitende Durchschnitte lassen sich an den Rändern nicht berechnen? Welcher Unterschied aus dem Diagramm ist zu vermerken?
bei 2 einer, bei 4 drei. Je höher die Ordnung, desto später beginnt die geglättete Reihe.

#### 12. Erstellen Sie mittels gretl die Zeitreihen der zentrierten gleitenden Durchschnitte 3-ter und 4- ter Ordnung.
```{r 1_12}
## TODO ###################
maz_Strom3 <- stats::filter(strom[,2],rep(1/3,3), sides=2)
maz_Strom4 <- stats::filter(strom[,2],rep(1/4,4), sides=2)
```


#### 13. Wie viele gleitende Durchschnitte lassen sich an den Rändern nicht berechnen? Wann fängt der erste Wert der Zeitreihe an?
bei 3 einer, bei 4 zwei. Um 1 resp. 2 Quartale versetzt.

#### 14. Wann wird die exponentielle Glättung angewendet?
Wenn man die glatten Komponenen einer Zeitreihe herausfiltern will.

#### 15. Erklären Sie das Verfahren der exponentiellen Glättung. Unterscheiden Sie zwischen den zwei Extremwerten α ≅ 0 und α ≅ 1
Hier werden ältere Werte der Zeitreihe exponentiell abnehmend gewichtet für die Berechnung des Prognosewerts. α = 1 bedeutet, dass der nächste Wert praktisch direkt aus dem letzten errechnet wird. α = 0 hingegen, dass ältere Werte viel grösseren Einfluss haben  

α klein: grosser Glättungseffekt, wenig Reaktion auf Irregularitäten, schwache Berücksichtigung neuerer Werte  
α gross: kleiner Glättungseffekt, starke Reaktion auf Irregularitäten, starke Berücksichtigung neuerer Werte

#### 16. Erstellen Sie mittels gretl die Zeitreihen der exponentiellen Glättungen mit den Parameter α =0.3 und 0.6.
```{r 1_16}
ema_Strom3 <- HoltWinters(strom[,2], .3, F, F)
ema_Strom6 <- HoltWinters(strom[,2], .6, F, F)
```


#### 17. Zeigen Sie die originäre Zeitreihe zusammen mit den beiden exponentiellen Glättungen.
```{r 1_17}
plot(strom[,2], col="red")
lines(ema_Strom3$fitted[,1], col="blue")
lines(ema_Strom6$fitted[,1], col="green")
```


#### 18. Erstellen Sie mittels gretl die Zeitreihen der exponentiellen Glättungen mit den Parameter α = 0.6. Wählen Sie für den Startwert den Durchschnitt der ersten 4 Beobachtungen (ZR4)
```{r}
ema_Strom64 <- HoltWinters(strom[,2], .6, F, F, start.periods = 4)
```



#### 19. Zeigen Sie die originale Zeitreihe zusammen mit den beiden exponentiellen Glättungen mit α = 0.6.
```{r 1_19}
plot(strom[,2], col="red")
lines(ema_Strom6$fitted[,1], col="blue")
lines(ema_Strom64$fitted[,1], col="green")
```



```{r 2}
thermo <- read_excel("Übung 7_ZR.xlsx",sheet = "2")
ts(thermo)
thermots <- ts(thermo, frequency = 52, start = c(2015, 1))
```
#### 20. Wann wird das Holt Verfahren angewendet
Wenn die Zeitreihe einen langfristigen linearen Trend aufweist.

#### 21. Glätten Sie mittels gretl die Zeitreihe y mit den Parametern α = 0.2, 0.6 und γ = 0.1?
```{r 2_21}
holt_21 <- HoltWinters(thermots, .2, F, .1, start.periods = 26)
holt_61 <- HoltWinters(thermots, .6, F, .1, start.periods = 26)
```


#### 22. Zeigen Sie in einem Diagramm die ursprüngliche Zeitreihe y zusammen mit den zwei geglätteten Zeitreihen Holt21 und Holt61.
```{r 2_22}
plot(thermots[,2], col="red", xlim=c(2015, 2017))

### da stimmt noch was nicht ###
lines(holt_21$fitted[,1], col="blue")
lines(holt_61$fitted[,1], col="green")
```


#### 23. Was passiert wenn der Niveauparameter α steigt?
Glättungseffekt wird geringer

#### 24. Glätten Sie mittels gretl die Zeitreihen mit den Parametern α = 0.2 und γ = 0.5?
```{r 2_24}
holt_25 <- HoltWinters(thermots, .2, F, .5)
```


#### 25. Zeigen Sie in einem Diagramm die ursprüngliche Zeitreihe y zusammen mit den zwei geglätteten Zeitreihen Holt21 und Holt25.
```{r 2_25}
plot(thermots[,2], col="red")

### da stimmt noch was nicht ###
lines(ts(holt_21$fitted[,1], frequency=52, start=c(2015,1)), col="blue")
lines(ts(holt_25$fitted[,1], frequency=52, start=c(2015,1)), col="green")
```


#### 26. Was passiert wenn der Trendparameter γ sinkt?
Ältere Trendentwicklung fliesst stärker in die Trendschätzung ein.

#### 27. Geben Sie für das letzte Menu „number of final intra-sample predictions“ die Zahl 4 ein. Gretl wird für die letzten 4 Beobachtungen 48-52 eine in- sample Prognose (innerhalb der Stichprobe) anhand der Information bis zur Periode 47 erstellen.
```{r 2_27}

```
?

#### 28. Fügen Sie in die Zeitreihe drei neue Beobachtungen mit den Werten 0 hinzu. Erstellen Sie jetzt eine out-of-sample Prognose (ausserhalb der Stichprobe) mit den gleichen Glättungsparameter wie vorher. Anzahl Prognosewerte entspricht 3.
```{r 2_28}
predict(holt_25, n.ahead = 3)
```

