---
title: "Übung 3"
output: 
  html_document: 
    toc: yes
    toc_depth: 4
---

```{r setup, include=FALSE}
knitr::opts_chunk$set(echo = TRUE)
library(readxl)
library(dplyr)
```

#### 1. Erklären Sie im Allgemeinen was Substitute (Substitutionsgüter) sind? Geben Sie ein Beispiel dazu.

Das sind Güter, welche gekauft werden anstelle eines eigentlich anderen, begehrteren Guts, falls dieses zu teuer ist. Normalerweise sind sie dem begehrten Gut sehr ähnlich. Beispiel: wenn der Preis eines iPhone steigt, werden mehr Menschen ein Huawei als Substitutions-Handy kaufen.

#### 2. Erklären Sie warum der Nelkenpreis einen Einfluss auf den Rosenabsatz hat und deshalb im Modell als Regressor aufgenommen werden sollte.

Weil Nelken ein Substitutionsgut für Rosen sind. Wir erwarten, dass der Rosenabsatz sinkt, wenn der Nelkenpreis sinkt.

#### 3. Importieren Sie die Daten aus der Excel-Datei, Tabellenblatt „Übung 3_Rosennachfrage.xls“.
```{r 3}
rosen <- read_excel("Übung 3.xls", sheet = "Data", skip = 9)
```


#### 4. Ändern Sie die Namen der Regressoren, um deren Interpretation zu erleichtern.
```{r 4}
rosen <- rosen %>% 
  rename(PR=X2,PN=X3,EINK=X4,T=X5)
series <- ts(rosen[2:6],start = c(1971,3), frequency = 4)
```


#### 5. Welche Korrelationsstruktur existiert zwischen Rosenabsatz, Rosenpreis und Nelkenpreis? Was stellen Sie fest?
```{r}
cor(series[,1:3])
cor(rosen[,2:4])
```
Negative Korrelation zw. Rosenabsatz und Rosen- sowie Nelkenpreis. Positive Korrelation zw. Rosen und Nelkenpreis.

#### 6. Betrachten Sie die Entwicklung des Rosenabsatzes und des Rosenpreises im Zeitverlauf.
```{r 6}
plot(series[,1:2], col="red")
```
Gegenläufige Entwicklung: wenn der Preis steigt, sinkt der Absatz. Der steigende Preis dürfte (falls real bereinigt) mit sinkender Produktionsmenge zusammenhängen.

#### 7. Erklären Sie was ein relativer Preis im Allgemeinen ist. Interpretieren Sie konkret einen Anstieg des relativen Preises PR/PN.

Der Preis eines Guts im Verhältnis zum Preis des Substitutionsguts. Anstieg PR/PN bedeutet dass sich der Preis von Rosen im Verhältnis zum Preis von Nelken verteuert.

#### 8. Definieren Sie folgende neue Variable: RelP= PR / PN
```{r 8}
rosen$RelP <- rosen$PR/rosen$PN
series <- ts(rosen[2:7],start = c(1971,3), frequency = 4)
```


#### 9. Erstellen Sie ein Streudiagramm des Rosenabsatzes gegen den relativen Preis (RelP). Was stellen Sie fest?
```{r 9}
library(ggplot2)
ggplot(rosen)+
  aes(x=RelP,y=Y)+
  geom_point()+
  stat_smooth(method = "lm", se=F)
```
leicht negative Korrelation

#### 10. Durch Diskussionen mit anderen CAS-Teilnehmern haben Sie folgende Regressionsmodelle gesammelt:
1. Modell1:yt =β1 +β2PRt +β3PNt +ut  
2. Modell2:yt =β1 +β2(PRt /PNt)+ut  
3. Modell3:yt =β1 +β2PRt +β3PNt +β4EINKt +ut  
4. Modell4:yt =β1 +β2PRt +β3PNt +β4EINKt +β5T+ut  
Es gelte ut ~ iid N(0;σ2) . iid: independent and identically distributed (unabhängig identisch verteilten Zufallsvariablen)  
Welche Vorzeichen für die Regressionskoeffizienten erwarten Sie für das Modell 4?
Rosenpreis: -  
Nelkenpreis: +  
Einkommen: +  
Zeit: +  


#### 11. Schätzen Sie die Regressionsmodelle 1-4.
```{r 11}
mod1 <- lm(Y~PR+PN, rosen)
smod1 <- summary(mod1)
mod2 <- lm(Y~RelP, rosen)
smod2 <- summary(mod2)
mod3 <- lm(Y~PR+PN+EINK, rosen)
smod3 <- summary(mod3)
mod4 <- lm(Y~PR+PN+EINK+T, rosen)
smod4 <- summary(mod4)
smod1
smod2
smod3
smod4
```


#### 12. Interpretieren Sie die Regressionskoeffizienten des Regressionsmodells 4 und beurteilen Sie, ob die Parameterschätzungen plausibel sind.

Das Interzept beträgt `smod4$coefficients[1]*12` verkaufte Rosen.  
Pro $ Preiserhöhung für ein Dutzend Rosen sinkt der Absatz durchschnittlich um `r smod4$coefficients[2]` Dutzend, ceteris paribus.  
Pro $ Preiserhöhung für ein Dutzend Nelken steigt der Absatz durchschnittlich um `r smod4$coefficients[3]` Dutzend, ceteris paribus.  
Pro $ Haushaltseinkommen/Woche steigt der Absatz durchschnittlich um `r smod4$coefficients[3]` Dutzend, ceteris paribus.  
Pro Quartal sinkt der Absatz um durchschnittlich `r smod4$coefficients[4]` Dutzend, ceteris paribus.  
Die Werte erscheinen vom Vorzeichen plausibel, mal von der Zeitkomponente abgesehen.

#### 13. Sind die Koeffizienten des Modells 4 statistisch signifikant auf 5%-Niveau?

Nur für den Rosenpreis.

#### 14. Analysieren Sie für die Modelle 1 und 4, ob Ausreisser, Hebelwirkungspunkte und einflussreiche Datenpunkte vorhanden sind.

```{r 14}
#Schranke DFFITS
N=16
K=3
2*sqrt((K-1)/(N-K-1))
influence.measures(mod1)

N<- 16
K<- 5
2*sqrt((K-1)/(N-K-1))
influence.measures(mod4)
```


#### 15. Was könnte der Grund dafür sein, dass die erklärenden Variablen Nelkenpreis (b3) und Einkommen (b4) nicht statistisch signifikant sind?

Nelken sind nicht für alle Konsumenten ein Substitutionsgut. Weitere Substitutionsgüter sind zudem möglich.  
Stichprobe ist zu klein.  


#### 16. Berechnen Sie den Standardfehler des Regressionsmodells 4. Wo sehen Sie diese Zahl im gretl Output-Fenster?

Summe der quadrierten Residuen (residuale Variation) dividiert durch (N-K) ergibt die Varianz.
```{r}

smod4$sigma
```


#### 17. Welches lineare Regressionsmodell würden Sie auswählen. Begründen Sie Ihre Auswahl.
```{r 17, results='hold'}
mods <- list(mod1,mod2,mod3,mod4)
sapply(mods,AIC)
sapply(mods,BIC)
```
Modell 2, da hier sowohl Akaike- als auch Schwarz-Informationkriterium am tiefsten sind. Auch hat es den zweithöchsten R^2^ Wert.  


#### 18. Erklären Sie was das Ziel eines F-Tests für eine Mehrfachregression ist. Sie wollen jetzt das Regressionsmodell 4 mittels F-Test prüfen!
Damit prüft man, ob die gewählten Regressoren zusammen einen signifikanten Einfluss auf die Zielvariable ausüben. Das Ziel ist es, die Nullhypothese, dass alle Regressoren gleichzeitig 0 sind, zu verwerfen.  


#### 19. Stellen Sie die Nullhypothese und alternative Hypothese auf.

H~0~: b2=b3=b3=b5=0, H~1~: b2≠0 && b3≠0 && b4≠0 && b5≠0 ??

#### 20. Bestimmen Sie den kritischen F-Wert (Fc) auf dem 5%-Signifikanzniveau mittels gretl.
```{r 20}
n = nrow(rosen)
k = nrow(smod4$coefficients)
qf(.05,k-1,n-k,lower.tail = F)
```


#### 21. Berechnen Sie den F-Test mittels Bestimmtheitsmass F = R^2^/(1-R^2^)*(N − k)/(K - 1)
```{r 21}
smod4$r.squared/(1-smod4$r.squared)*(n-k)/(k-1)
smod4$fstatistic
```


#### 22. Wie lautet die Entscheidungsregel, auf deren Basis Sie Ihre Testentscheidung treffen?

Wenn der F-Wert > kritischer Wert, wird die Nullhypothese verworfen.

#### 23. Wie lautet die Entscheidungsregel mit dem p-Wert?

Falls p < α, wird die Nullhypothese verworfen, i.e. die Regressoren haben zusammen einen Einfluss.

#### 24. Öffnen Sie das Varianzanalyse-Fenster im gretl. Welche Formel wurde benutzt, um den F-Wert zu berechnen?
```{r 24, results='hold'}
a <- anova(mod4)
a
mean(a[1:4,3])/a[5,3]
```
Quadratisches Mittel der der Regression dividiert durch quadratisches Mittel der Residuen.  

#### 25. Schätzen Sie das restringierte Modell (Nullhypothesenmodell) um RSS~r~ zu bestimmen.
```{r 25}
#mod0 <- lm(Y~, rosen)
```


#### 26. Berechnen Sie den F-Test mittels Formel: F = (RSS~r~ RSS)/RSS * (N - K)/(K - 1)


#### 27. Erklären Sie die Intuition hinter dieser Formel


#### 28. Testen Sie die Nullhypothese H0: b3 = b4 = 0 im Modell 4. Benutzen Sie dazu den eingebauten gretl -Test „Weglassen der Variablen“. Was ist Ihre Schlussfolgerung?


#### 29. Interpretieren Sie konkret folgende Restriktion im Modell 4: β2 = -β3


#### 30. Schreiben Sie diese Restriktion in Matrixform.


#### 31. Testen Sie anhand des t-Tests auf dem 5%-Signifikanzniveau, ob die Restriktion falsch ist.


#### 32. Stellen Sie das restringierte Modell auf und schätzen Sie es.


#### 33. Testen Sie die Restriktion anhand des t-Tests


#### 34. Testen Sie anhand des F-Tests auf dem 5%-Signifikanzniveau, ob die Restriktion falsch ist. Berechnen Sie den F-Wert mittels F = (RSS~r~ RSS)/RSS * (N - K)/(K - 1)


#### 35. Testen Sie diese Restriktion mittels gretl.


#### 36. Testen Sie im Regressionsmodel 4, ob die Variablen PN, EINK und T gemeinsam statistisch signifikant sind.

