---
title: "Übung 5"
output: 
  html_document: 
    toc: yes
    toc_depth: 4
---

```{r setup, include=FALSE}
knitr::opts_chunk$set(echo = TRUE)
library(readxl) 
library(dplyr)
library(car)
library(e1071)
library(ggplot2)
ceo <- read.csv("Übung 5_CEOs.csv", sep=";")
```

#### 1. Welche anderen Unternehmensvariablen könnten die Gehaltshöhe eines CEOs bestimmen?
Ausbildung, Erfahrung, Alter, Geschlecht, ...

#### 2. Erstellen Sie folgende logarithmierte Variablen:  
l_salary =ln(salary)  
l_sales = ln(sales)  
l_mktval = ln(mktval)  
```{r 2}
ceo <- ceo %>%
  mutate(l_salary = log(SALARY), l_sales = log(SALES), l_mktval = log(MKTVAL))
```


#### 3. Analysieren Sie folgende Variablen: salary, sales, mktval, profits, und deren entsprechenden Logarithmen. Gibt es negative Zahlen? Welche Variable weist den grössten Variationskoeffizienten auf?
```{r 3}
stat <- summary(ceo)
stat <- rbind(stat, paste("VarCoef:",round(sapply(ceo, sd)/sapply(ceo, mean),4)," ", sep = ""))
stat <- rbind(stat, paste("Skew:   ",round(sapply(ceo, skewness),4)," ", sep = ""))
stat
which(stat[7,] == max(stat[7,]))
```
Es gibt negative Profits. Profits haben auch den grössten Variationskoeffizienten

#### 4. Welche Variable hat die grösste Schiefe? Warum haben wir hier nur rechtsschiefe Verteilungen für die nicht-logarithmierten Variablen?
```{r 4}
which(stat[8,] == max(stat[8,]))
```
Sales hat die grösste Schiefe. Weil es kein Querschnitt ist, sondern Top100 oder so.


#### 5. Folgende Tabelle fasst die Schiefe diverser Variablen und deren Logarithmen zusammen. Vergleichen Sie die Schiefen. Was stellen Sie fest?
Obwohl Schiefe von Sales grösser ist als Schiefe von Marketvalue, ist es bei den logarithmierten Werten nach der Stauchung umgekehrt.

#### 6. Vergleichen Sie die Histogramme der Variablen salary und l_salary. Was beobachten Sie?
```{r 6}
ggplot(ceo)+
  geom_histogram(aes(x=SALARY), bins = 13)
ggplot(ceo)+
  geom_histogram(aes(x=l_salary), bins = 13)
```
  
Das absolute Histogramm ist stark rechtsschief. Das logarithmierte ist annähernd normalverteilt.

#### 7. Schätzen Sie ein Regressionsmodell, welches das jährliche CEO-Gehalt anhand des Unternehmensumsatzes (sales) und des Marktwertes (mktval) erklärt. Spezifizieren Sie hierzu das Modell so, dass Sie für beide erklärenden Variablen konstante Elastizitäten schätzen.
```{r 7}
mod1 <- lm(l_salary~l_sales+l_mktval, ceo)
summary(mod1)
```


#### 8. Interpretieren Sie das Interzept (b1). Wie lautet die Interpretation anhand der ursprünglichen Variable y?
Der SALARY startet bei exp(4.62) = `r exp(4.62)` kUSD bei einem Umsatz von 1 Mio. (ln(sales) = 0) und einer Börsenkapitalisierung von 1 Mio.

#### 9. Interpretieren Sie die geschätzten Steigungskoeffizienten (b2, b3).
Steigerung des Umsatzes um 1% führt zu einer durchschnittlichen Steigerung des Lohnes um 0.16%, c.p.  
Steigerung des Marketvalues um 1% führt zu einer Steigerung des Lohnes um 0.11% c.p.

#### 10. Gibt es einflussreiche Beobachtungen? Berechne Sie Schranke für grosse Datensätze?
Schranke für einen grossen Datensatz: 2(K/N)^0.5^  
```{r 10}
2*(3/nrow(ceo))^.5
```



#### 11. Fügen Sie nun die Variable profits hinzu und schätzen Sie das neue Modell. Warum kann diese Variable nicht in logarithmierter Form aufgenommen werden?
```{r 11}
mod2 <-  lm(l_salary~l_sales+l_mktval+PROFITS, ceo)
summary(mod2)
```
Da sie negative Werte annimmt.

#### 12. Sind die Koeffizienten individuell signifikant auf dem 5%-Signifikanzniveau?
Nur l_sales.

#### 13. Beurteilen Sie die Anpassungsgüte dieses Modells. Interpretieren Sie konkret den R2-Wert?
Nicht sehr hoch: Das Modell erklärt 30% der Variation von ln(y).

#### 14. Berechnen Sie den R^2^ bezogen auf die ursprüngliche Variable y (salary)
```{r 14}
r1 <- cor(ceo$SALARY,exp(mod1$fitted.values))
r1**2
r2 <- cor(ceo$SALARY, exp(mod2$fitted.values))
r2**2
```
--> Modell 2 erklärt 22.3% der Varianz des CEO-Gehalts.

#### 15. Vergleichen Sie die adjustierten R^2^ (Modelle 1 und 2)? Was würde dadurch nahegelegt werden?
Mod1 hat besseren Wert --> wäre besser geeignet.

#### 16. Interpretieren Sie den geschätzten Koeffizienten von profits.
Eine Erhöhung des Profits um 1kUSD führt näherungsweise zu einer Erhöhung des Salarys um 3.5*10^-3^%, c.p.

#### 17. Warum könnte es dennoch Sinn machen, beide Variablen l_mktval und profits in die Regression aufzunehmen?
Individuelle Signifikanz hat nichts mit kombinierter Signifikanz zu tun.

#### 18. Ermitteln Sie die Korrelation zwischen l_sales und profits. Regressieren Sie dazu profits auf l_sales. Erläutern Sie damit die Konsequenzen der Hinzunahme von profits in Bezug auf die Koeffizienten, Standardfehler und t-Statistik.
```{r 18}
summary(lm(PROFITS~l_sales, ceo))
```
Profits und l_sales haben eine recht starke Korrelation: Zunahme von Sales um 1% führt zu Zunahme von Profit von 1.71kUSD. Standarfehler ist 0.17kUSD, der t-Wert liegt weit über dem kritischen Wert.

#### 19. Ermitteln Sie die Korrelation zwischen den Variablen l_mktval und profits mittels Regression. Sind diese Variablen stark korreliert? Was hat dies für Konsequenzen für die Koeffizienten, deren Standardfehler und t-Statistik?
```{r 19}
summary(lm(PROFITS~l_mktval, ceo))
```
Hier besteht eine starke Korrelation mit R^2^ von 60%. 

#### 20. Fügen Sie nun die Variable ceoten hinzu und schätzen Sie das Modell 3:
l_salary = β1 + β2 l_sales + β3 l_mktval + β4 profits + β5 ceoten + u
```{r 20}
mod3 <- lm(l_salary~l_sales+l_mktval+PROFITS+CEOTEN, ceo)
summary(mod3)
```


#### 21. Warum wurde die Variable ceoten nicht logarithmiert im Modell aufgenommen?
Zeitmerkmale (Jahre) werden nicht logarithmiert.

#### 22. Interpretieren Sie den Koeffizienten bCEOTEN.
Pro Jahr als CEO im Unternehmen erhöht sich der Lohn um `r mod3$coefficients[5]*100`% c.p.

#### 23. Wie hat sich das adjustierte Bestimmtheitsmass gegenüber Modell 2 geändert?
Es hat sich um `r summary(mod3)$adj.r.squared - summary(mod2)$adj.r.squared` geändert und somit marginal verbessert.


#### 24. Erstellen Sie die Variable ceoten2 = ceoten^2^.
```{r 24}
ceo$CEOTEN2 <- ceo$CEOTEN**2
```


#### 25. Fügen Sie nun die Variable ceoten2 hinzu und schätzen Sie das Modell 4.
l_salary = β1 + β2 l_sales + β3 l_mktval + β4 profits + β5ceoten + β6ceoten^2^ + u
```{r 25}
mod4 <- lm(l_salary~l_sales+l_mktval+PROFITS+CEOTEN+CEOTEN2, ceo)
summary(mod4)
```


#### 26. Wie hat sich das adjustierte Bestimmtheitsmass gegenüber Modell 3 geändert?
Es hat sich um `r summary(mod4)$adj.r.squared - summary(mod3)$adj.r.squared` verbessert.

#### 27. Erklären Sie im Allgemeinen, warum quadrierte Variablen in die Regression aufgenommen werden.
Weil nicht alle Einflüsse linear sind. So können Grenzeffekte (= marginale Effekte) überprüft (Zu- oder Abnahme) werden.

#### 28. Berechnen Sie den Grenzeffekt der Anzahl Jahre als CEO auf das CEO-Gehalt (y). Erklären Sie was dieser Grenzeffekt darstellt.
Δy' = b5 + 2*b6*CEOTEN = 0:
```{r 28}
mod4$coefficients[5]/(2*mod4$coefficients[6]*(-1))
```
Der Grenzeffekt beträgt 18.6 Jahre. D.h. ab 19 Jahren als CEO wird die Lohnentwicklung negativ.  
Allgmein: wie verändert sich der CEO-Lohn für die Zunahme der Variable um eine Einheit (marginale Änderung).


#### 29. Berechnen Sie den Grenzeffekt ∂ln(salary)/∂ceoten für einen CEO, welcher seit 10 bzw. 20 Jahren CEO des Unternehmens ist. Interpretieren Sie Ihre Ergebnisse.
```{r 29}
mod4$coefficients[5] + 2*mod4$coefficients[6]*10
mod4$coefficients[5] + 2*mod4$coefficients[6]*20
```
Nach 10 Jahren ist die Lohnentwicklung mit 2% noch positiv, nach 20 Jahren mit -0.3% negativ.  

#### 30. Liegt ein ab- oder ein zunehmender Grenzeffekt der Anzahl Jahre als CEO auf das CEO- Gehalt vor? Begründen Sie Ihre Antwort. Anschliessend interpretieren Sie diesen Effekt.
Ein abnehmender, da der Koeffizient der quadrierten Variable negativ ist. Jedes Jahr nimmt der Zuwachs des Gehalts um `r 2*mod4$coefficients[6]` ab.

#### 31. Ist der Grenzeffekt bei wenigen Erfahrungsjahren als CEO positiv oder negativ? Interpretieren Sie diesen Effekt.
Positiv. Solange der abnehmende Zuwachs in der Summe noch über 0 liegt, nimmt das Gehalt noch zu.

#### 32. Ab welcher Anzahl Jahre ist ein negativer Einfluss der Variable ceoten auf das Gehalt zu erwarten?
siehe 28

#### 33. Wie viele CEO’s mit Erfahrungsjahren im Unternehmen oberhalb bzw. unterhalb des Parabel- Scheitelpunktes sind in der Stichprobe enthalten? Wie ist das Ergebnis bzgl. ceoten2 daher zu interpretieren?
```{r 33}
hist(ceo$CEOTEN)
sum(ceo$CEOTEN > mod4$coefficients[5]/(2*mod4$coefficients[6]*(-1)))
```
Nur 17 von 177 sind länger als 18.6 Jahre CEO. Das Ergebnis ist mit Vorsicht zu geniessen.

#### 34. Schätzen Sie das CEO-Gehalt für einen Umsatz von 5‘000 (= $5 Milliarden, da die Einheit Millionen ist), mktval = 10‘000 (= $10 Milliarden), und ceoten = 10 Jahre und profits = 0. Nehmen Sie die Schätzung mit Modell 3 und Modell 4 vor und vergleichen Sie Ihre Ergebnisse.
```{r 34}
psales <- 5000
pmkt <- 10000
pceo <- 10
pprofit <- 0

# Mod. 3
s3 <- predict(mod3, newdata = data.frame(l_sales=log(psales), l_mktval=log(pmkt), PROFITS=pprofit, CEOTEN=pceo))
exp(s3)
#oder händisch:
exp(mod3$coefficients[1]+mod3$coefficients[2]*log(psales)+mod3$coefficients[3]*log(pmkt)+mod3$coefficients[4]*pprofit+mod3$coefficients[5]*pceo)

#vs. Mod. 4
s4 <- predict(mod4, newdata = data.frame(l_sales=log(psales), l_mktval=log(pmkt), PROFITS=pprofit, CEOTEN=pceo, CEOTEN2=pceo**2))
exp(s4)
```
Gemäss Modell 4 verdient der CEO bei gleichen Bedingungen `r exp(s4) - exp(s3)` kUSD mehr.

#### 35. Erklären Sie was die Gewinnmarge eines Unternehmens ist. Welchen Zusammenhang erwarten Sie zwischen der Gewinnmarge und dem CEO-Gehalt?
Der prozentuale Anteil des Gewinns am Umsatz. Wir erwarten einen linearen gleichsinnigen Zusammenhang.

#### 36. Kreieren Sie die neue Reihe profmarg für die Gewinnmarge
Hinweis: profit margin = profits / sales
```{r 36}
ceo$profmarg <- ceo$PROFITS/ceo$SALES
```


#### 37. Schätzen Sie folgendes Modell und erklären Sie den Einfluss von profmarg:
Modell 5: l_salary = β1 + β2l_sales + β3 l_mktval + β4profmarg + β5ceoten + β6ceoten^2^ + u
```{r 37}
mod5 <- lm(l_salary~l_sales+l_mktval+profmarg+CEOTEN+CEOTEN2, ceo)
summary(mod5)
```
Die Marge hat einen negativen Einfluss auf das Gehalt. Allerdings ist der Koeffizient nicht signfikant.

#### 38. Interpretieren Sie die geschätzten Koeffizienten b3 und b4.
Bei einem Prozent Zunahme des Marktwerts steigt der Lohn um 0.12% c.p.  
Bei einer Zunahme der Marge um 1% sinkt der Lohn um `r 100*mod5$coefficients[4]/1000` Einheiten. (unter Annahme, dass Profits in kUSD sind und Sales in MUSD)

#### 39. Fügen Sie nun die Variable comten hinzu und schätzen Sie das Modell 6:
l_salary = β1 + β2 l_sales + β3 l_mktval + β4 promarg + β5ceoten + β6 ceoten^2^ + β7comten +u  
```{r 39}
mod6 <- lm(l_salary~l_sales+l_mktval+profmarg+CEOTEN+CEOTEN2+COMTEN, ceo)
summary(mod6)
```


##### i. Wie hat sich das adjustierte Bestimmtheitsmass gegenüber Modell 5 geändert?
Es hat sich um `r summary(mod6)$adj.r.squared - summary(mod5)$adj.r.squared` erhöht.

##### ii. Interpretieren Sie den geschätzten Koeffizienten bcomten.
Pro Jahr Firmenzugehörigkeit nimmt der Lohn um 0.8% ab c.p.

##### iii. Wie erklären Sie das negative Vorzeichen für bcomten?
Abnützungserscheinungen.

#### 40. Schätzen Sie folgendes Modell 7:
ln(salary) = β1 + β2 ln(sales) + β3 ln(mktval) + β4 promarg + β5ceoten + β6 ceoten^2^ + β7comten + β8comten^2^ +u  
```{r 40}
ceo$COMTEN2 <- ceo$COMTEN**2
mod7 <- lm(l_salary~l_sales+l_mktval+profmarg+CEOTEN+CEOTEN2+COMTEN+COMTEN2, ceo)
summary(mod7)
```


#### 41. Ergibt es einen Sinn, die Variable comten2 in die Regression aufzunehmen?
Nein, der Einfluss ist nicht signifikant und marginal. Ausserdem nimmt adj. R^2^ ab.

#### 42. Welche Koeffizienten im Modell 7 sind individuell statistisch nicht signifikant?
```{r 42}
smod7 <- summary(mod7)
smod7$coefficients[,4] < 0.05
```


#### 43. Sind die Koeffizienten b4, b7 und b8 gemeinsam signifikant? Führen Sie einen F-Test durch.
Ja, der p-Wert liegt unter 5%. Die H0 (sind gemeinsam nicht signfikant) kann verworfen werden.

#### 44. Sind die Koeffizienten b7 und b8 gemeinsam signifikant? Führen Sie einen F-Test durch.
Ja, der p-Wert liegt unter 5%. Die H0 (sind gemeinsam nicht signfikant) kann verworfen werden.

#### 45. Welches Regressionsmodell würden Sie vorziehen? Begründen Sie Ihre Antwort.
Auflistung der Regressionsmodelle:  
Modell 1: l_salary = 4.621 + 0.162 l_sales + 0.107 l_mktval  
Modell 2: l_salary = 4.687 + 0.161 l_sales + 0.0975 l_mktval + 0.0000357profits  
Modell 3: l_salary = 4.558 + 0.162 l_sales + 0.1018l_mktval + 0.000029profits + 0.0117ceoten  
Modell 4: l_salary = 4.441 + 0.164 l_sales + 0.0984 l_mktval + 0.000039 profits + 0.0452ceoten -0.00121ceoten^2^  
Modell 5: l_salary = 4.36 + 0.160 l_sales + 0.115 l_mktval – 0.286profmarg + 0.046ceoten - 0.00124ceoten^2^  
Modell 6: l_salary = 4.438 + 0.187 l_sales + 0.1013 l_mktval – 0.256profmarg + 0.048ceoten - 0.00114ceoten^2^ – 0.008498 comten  
Modell 7: l_salary = 4.424 + 0.186 l_sales + 0.1018 l_mktval – 0.257profmarg + 0.0477ceoten - 0.00112ceoten^2^ – 0.006063 comten – 0.000054 comten^2^  

Modell 6, da bestes R^2^, tiefstes AKAIKE und zweittiefstes SIC Kriterium.
